臺灣臺北地方法院民事判決
111年度小上字第36號
上  訴  人  陳煥文
被  上訴人  富邦產物保險股份有限公司

法定代理人  羅建明
上列當事人間請求損害賠償事件，上訴人對於民國110年11月25
日本院臺北簡易庭110年度北小字第1672號小額訴訟程序第一審
判決提起上訴，本院判決如下：
    主  文
上訴駁回。
第二審訴訟費用新臺幣壹仟伍佰元由上訴人負擔。
    理  由
一、按對於小額程序之第一審裁判之上訴，非以其為違法法令為
    理由，不得為之，又小額訴訟程序之上訴狀內應記載上訴理
    由，並表明：㈠原判決所違背之法令及其具體內容；㈡依訴訟
    資料可認為原判決有違背法令之具體事實，民事訴訟法第43
    6條之24第2項、第436條之25分別定有明文。查本件上訴人
    係以本院臺北簡易庭於民國110年11月25日所為之小額訴訟
    程序第一審判決（下稱原審判決）違背民事訴訟法第389條
    第1項第1款規定，及上訴人非無正當理由不到場等情事為由
    提起上訴，堪認上訴人對於原審判決有違背何法令之情，已
    有具體之指摘，是上訴人提起本件上訴，應認已具備合法要
    件，先予敘明。 
二、本件被上訴人起訴主張：上訴人於108年3月25日，駕駛車牌
    號碼000-00號車輛，行經臺北市光復南路421巷口前，因未
    保持行車安全距離而撞擊被上訴人所承保之車牌號碼000-00
    00號車輛（下稱系爭車輛），致系爭車輛損壞，爰依民法侵
    權行為及保險代位之法律關係請求上訴人賠償修復費用新臺
    幣（下同）4萬7,273元及法定遲延利息。原審判命上訴人應
    給付被上訴人4萬4,704元及法定遲延利息，駁回被上訴人其
    餘請求，並依職權宣告假執行及免為假執行。
三、上訴人不服提起本件上訴，其上訴意旨略以：由系爭車輛之
    車損照片觀之，可知上訴人僅係輕微撞擊系爭車輛後保險桿
    ，修復費用1萬1,000元即可回復原狀，然被上訴人竟未催告
    上訴人逕自修繕，並僅提供估價單，而未提出完整修車單據
    ，即向上訴人請求4萬7,273元修復費用，原審未詳加注意，
    竟以估價單所列修復項目與車損照片之位置及受損型態大致
    相符，判命上訴人給付4萬4,704元，違背刑事訴訟法第2條
    第1項規定，且上訴人既已就1萬1,000元部分為認諾之表示
    ，原審判決主文卻諭知「被告如以4萬4,704元為原告預供擔
    保後，得免為假執行」，違反民事訴訟法第389條第1項第1
    款規定。又原審先後寄發4次開庭通知，前兩次因新冠肺炎
    疫情延期，第3次庭期即110年8月17日上訴人準時到場，最
    後1次庭期即110年11月9日上訴人於前往開庭途中發生擦撞
    ，到場時已遲誤10分鐘，原審判決程序部分卻記載上訴人無
    正當理由不到場，與實情不符等語，並聲明：㈠原判決不利
    於上訴人部分廢棄。㈡廢棄部分被上訴人於第一審之訴駁回
    。
四、經查：
　㈠按言詞辯論期日，當事人之一造不到場者，得依到場當事人
    之聲請，由其一造辯論而為判決；當事人之不到場，可認為
    係因天災或其他正當理由者，法院應以裁定駁回前條聲請，
    並延展辯論期日，民事訴訟法第385條第1項前段、第386條
    第2款分別定有明文。又審判長以職權所定之言詞辯論期日
    ，非有重大理由，法院不得變更或延展之，故當事人已受合
    法之通知後，雖聲請延展期日，然未經法院裁定准許前，仍
    須於原定日期到場，否則即為遲誤，法院自得許到場之當事
    人一造辯論而為判決（最高法院94年度台上字第1300號判決
    意旨參照）。本件原審指定於110年11月9日下午3時10分進
    行言詞辯論，該通知書並合法送達於上訴人（見原審卷第15
    9頁），上訴人雖主張其於該期日前往開庭途中發生擦撞，
    到場時已遲誤10分鐘，非無正當理由不到場云云，惟上訴人
    並未提出其確有正當理由遲誤言詞辯論期日而經延展期日之
    證明，依前揭說明，原審依被上訴人聲請准為一造辯論判決
    ，並無違背法令，故上訴人此部分上訴顯無理由。
　㈡次按法院就民事訴訟法第436條之8適用小額訴訟程序所為被
    告敗訴之判決時，應依職權宣告假執行，民事訴訟法第436
    條之20定有明文。又依民事訴訟法第436條之23準用第436條
    第2項，適用同法第392條第2項規定，法院得依聲請或依職
    權，宣告被告預供擔保而免為假執行。原審判決為上訴人敗
    訴之判決，自可依上開規定依職權宣告假執行、被告預供擔
    保而免為假執行。上訴人雖主張原審判決應依民事訴訟法第
    389條第1項第1款規定就被告認諾所為之判決依職權宣告假
    執行云云，惟上訴人於原審時僅就修復費用於1萬1,000元範
    圍內不予爭執，而非於言詞辯論時對於被上訴人主張之訴訟
    標的及聲明為認諾之表示，原審判決並非本於上訴人認諾所
    為之判決，是上訴人此部分所指實屬無據。
　㈢上訴理由另認本件被上訴人未催告上訴人逕自修繕系爭車輛
    ，並僅提供估價單，而未提出完整修車單據，原審竟以估價
    單所列修復項目與車損照片之位置及受損型態大致相符，即
    判命上訴人給付修復費用4萬4,704元，違反刑事訴訟法第2
    條第1項規定云云。惟依民事訴訟法第436條之32第2項規定
    ，第469條第6款之判決不備理由或理由矛盾之當然違背法令
    於小額事件之上訴程序並不準用，是於小額事件中所謂違背
    法令，並不包含認定事實錯誤、取捨證據不當或就當事人提
    出之事實或證據疏於調查或漏未斟酌之判決不備理由情形。
    觀諸上訴人所執前揭上訴理由，無非均係涉及原審認定事實
    職權評斷之事項，核屬於事實審法院取捨證據、認定事實之
    職權範圍，此應由事實審法院斟酌全辯論意旨及調查證據之
    結果，依自由心證判斷之，而原審就其取捨證據、認定事實
    ，已於原審判決理由欄內說明，且本件係屬民事訴訟程序，
    核與刑事訴訟法第2條第1項規定「實施『刑事訴訟程序』之公
    務員，就該管案件，應於被告有利及不利之情形，一律注意
    。」顯然無涉，上訴人仍任意指謫原審判決違法不當，自無
    理由。 
五、綜上所述，原審判決核無上訴人所指違背法令之情事，上訴
    人提起本件上訴，難認有理由。又本件依上訴人上訴意旨已
    足認其上訴為無理由，爰依民事訴訟法第436條之29第2款規
    定，不經言詞辯論，逕以判決駁回其上訴。 
六、本件第二審訴訟費用，應依民事訴訟法第436條之32第1項準
    用同法第436條之19條第1項，確定其數額為1,500元，應由
    上訴人負擔。
七、據上論結，本件上訴為無理由，依民事訴訟法第436條之29
    第2款、第436條之32第1項、第2項、第449條第1項、第436
    條之19第1項、第78條，判決如主文。 
中　　華　　民　　國　　111 　年　　3 　　月　　4 　　日
　　　　          民事第五庭    審判長法　官　匡  偉
　　　　　　　　                      法　官　楊承翰 
　　　　　　　　　　　　　　　  　　　法　官　王唯怡 
以上正本係照原本作成。
本判決不得上訴。
中　　華　　民　　國　　111 　年　　3 　　月　　4 　　日
                                      書記官  鞠云彬